臺灣高等法院民事判決　　　　　　　　　99年度訴易字第95號
原　　　告　林明芳
訴訟代理人　郭錦茂律師
被　　　告　劉承嘉
上列當事人間因侵權行為損害賠償事件，原告提起附帶民事訴訟
，經本院刑事庭裁定移送前來，本院於100年1月5日言詞辯論終
結，判決如下：
    主  文
被告應給付原告新臺幣拾伍萬元及自民國九十九年十一月五日起
至清償日止按年息百分之五計算之利息。
原告其餘之訴駁回。
訴訟費用由被告負擔三分之一，餘由原告負擔。
    事實及理由
一、原告主張：被告於擔任臺北市立萬芳醫院（下稱萬芳醫院）
    放射師期間，多次違反醫院正常標準作業流程，事後未於第
    一時間報告主管協助處理而故意隱瞞。伊身為萬芳醫院放射
    線科組長，乃擬具簽呈建議不發給被告3個月績效獎金共新
    臺幣（下同）1萬5000元，以資懲罰，並經上級長官同意。
    詎被告因此懷恨在心，於民國99年1月30日在FACEBOOK網站
    發文：「Ling Ming Fuck我會讓你知道什麼叫做大丈夫有所
    為，有所不為，媽媽有教我，什麼都可以做，就是不能做漢
    奸。」，公然侮辱伊，引發醫院同事及不明人士在該網站議
    論、附和。伊經同事告知及上網瀏覽後，深感名譽受損，要
    求被告反省及道歉，惟遭被告拒絕，伊乃提出告訴，被告業
    經本院99年度上易字第2379號刑事判決判處有罪確定。被告
    故意以上述不法行為侵害伊之人格權、名譽權，致伊精神遭
    受嚴重創傷，爰依侵權行為法律關係，請求被告賠償慰撫金
    50萬元及加計法定遲延利息等語。其訴之聲明：被告應給付
    原告50萬元及自起訴狀繕本送達翌日起至清償日止按年息5%
    計算之利息。
二、被告則以：伊只有一次違規，但該次係因醫生開錯檢查單，
    伊則按照醫生口頭指示執行檢查，僅在報帳時有錯誤，惟事
    後經護士告知已為補正，伊以為事情就此結束，並非刻意隱
    瞞。伊因未領到績效獎金，甚感無奈，遂於FACEBOOK留言板
    上留言，抒發情緒，而伊曾在YAHOO字典裡，搜尋到fuck之
    解釋為憤怒之意，故伊使用該字僅欲表達心中不滿，並非要
    侮辱原告。另漢奸一詞，乃因伊離職前後半年之間，約有10
    多位放射師離職，其中有與伊情形相同者，伊因不願屈服原
    告之迫害，才說「…就是不能做漢奸」，意思是不願為績效
    獎金屈服於原告而出賣離職員工，非侮辱原告，僅是不認同
    原告之做事方式與理念。原告曾要求伊反省及道歉，惟伊當
    時適逢休假，且參加新工作面試，故無法前往，非伊拒不道
    歉。又原告管理期間，放射線科離職人數一直居高不下，足
    見原告管理確實有問題，且原告經常夜宿辦公室，連假日也
    不回家，故原告管理威信之動搖及家庭不睦，均與系爭留言
    無關等語，資為抗辯。其答辯聲明：原告之訴駁回。
三、查原告為萬芳醫院放射線科組長，被告原任該科放射師。被
    告因不滿原告未公平核發獎金，於99年1月30日，在臺北市
    ○○○路676巷10弄4號住家內，使用電腦連結網路至「FACE
    BOOK網站，於其個人公開留言板上，張貼：「我一直相信，
    道不同不相為謀！Lin Ming Fuck我會讓你知道什麼叫做大
    丈夫有所為，有所不為，媽媽有教我，什麼都可以做，就是
    不能做漢奸！」。此為兩造所不爭執，並有該網站列印資料
    可稽（見附民卷第7頁）。
四、被告雖否認上揭留言有侮辱原告之意，並以前詞置辯，但查
    ：
(一)被告雖辯稱其使用「Fuck」字眼僅在表示其憤怒情緒，非侮辱
  原告云云，然「Fuck」一詞為性交之粗俗說法，或詛咒以表示
  憤怒等情緒，於通俗用法上有辱罵他人之意，為公眾週知之事
  實。且原告全名為 「林明芳」，其前二字之英譯即為「Ling
  Ming」，被告將「Lin Ming」與「Fuck」連結為「Lin Ming
  Fuck」，係以此音譯暗指原告，顯具特定性，並藉此侮辱貶抑
  原告，非屬單純抒發憤怒之口頭用語甚明。
(二)被告復辯稱「就是不能做漢奸」乙句，係指伊不願為績效獎金
  屈服於原告而出賣離職員工，非侮辱原告云云，並聲請訊問證
  人呂珈均欲佐其說。惟「奸」字係「陰險狡猾的」、或「指對
  國家民族或團體不忠的壞人」、或「邪惡、不正當的事」；「
  漢奸」則指「為一己的利益而甘心出賣國家的人」，此有教育
  部國語辭典簡編本查詢資料可參（見99年度上易字第2379號刑
  事卷第33、34頁）。被告於留言中使用「漢奸」一詞，依社會
  通念，已足以貶損他人之社會評價及人格尊嚴，且依被告留言
  「Lin Ming Fuck我會讓你知道什麼叫做大丈夫有所為，有所
  不為，媽媽有教我，什麼都可以做，就是不能做漢奸！」內容
  ，將原告與漢奸一詞相連結，顯係針對原告所為評論，其有貶
  抑原告名譽之故意，至為灼然。又系爭留言係公布於網站留言
  板，不特定多數人均可上網瀏覽，不以知悉兩造工作糾紛情節
  者為限，故該句用語是否已達侮辱程度，應以不特定多數人閱
  讀該篇留言之觀感為斷。被告聲請訊問證人呂珈均欲稱證明該
  句用語實係指被告本人不願出賣離職同事，不能作離職同事之
  「漢奸」云云，核無必要，併此敘明。
(三)被告前揭行為，業經本院99年度上易字第2379號刑事判決認係
  犯刑法第309條第1項公然侮辱罪，科處罰金7000元確定，此據
  本院調閱上開刑事卷宗查明無訛。益證被告為系爭留言已足貶
  抑原告於社會生活之評價，而不法侵害原告名譽。
五、按不法侵害他人之身體、健康、名譽、自由、信用、隱私、
    貞操，或不法侵害其他人格法益而情節重大者，被害人雖非
    財產上之損害，亦得請求賠償相當之金額。民法第195條第1
    項前段定有明文。承前述，系爭留言內容確已侵害原告名譽
    ，且該留言公布於著名網站FACEBOOK上，而該網站會員人數
    眾多，均得瀏覽系爭留言，故被告侵害原告名譽，情節重大
    ，原告主張其精神受有痛苦，請求被告賠償其非財產上損害
    ，即有理由。本院審酌原告為臺北醫學大學生物醫學材料研
    究所碩士，現為萬芳醫院放射線科組長，98年薪資所得約
    129萬9998元，曾任臺北市醫事放射學會公會第一、二屆理
    事，中華民國醫事放射師公會第十三屆理事，中華民國醫事
    放射學會臨床指導教師；被告為慈濟技術學院放射科畢業，
    原任萬芳醫師放射師，現任台安醫院放射師，98年度薪資所
    得65萬7606元；暨本件侵害程度等一切情狀，認原告所得請
    求之精神慰撫金以15萬元為適當。
六、從而，原告依侵權行為法律關係，請求被告給付精神慰撫金
    15萬元及自起訴狀繕本送達翌日即99年11月5日起至清償日
    止按年息5%計算之利息，洵屬有據，應予准許。逾此所為請
    求，為無理由，應予駁回。
七、據上論結，本件原告之訴，為一部有理由，一部無理由，依
    民事訴訟法第79條，判決如主文。
中    華    民    國   100    年    1     月    26    日
                    民事第一庭
                        審判長法  官  張耀彩
                              法  官  林金吾
                              法  官  盧彥如
正本係照原本作成。
不得上訴。
中    華    民    國   100    年    1     月    27    日
                              書記官  鄭兆璋